【裁判字號】    96,簡,787
【裁判日期】    970102
【裁判案由】    商業登記法
【裁判全文】
臺北高等行政法院判決
                                     96年度簡字第00787號
原      告  甲○○
被      告  桃園縣政府
代  表  人  乙○○（縣長）
訴訟代理人  丁○○
            丙○○
上列當事人間因商業登記法事件，原告不服經濟部中華民國96年
2 月26日經訴字第09606062760 號訴願決定，提起行政訴訟，本
院判決如下：
    主  文
原告之訴駁回。
訴訟費用由原告負擔。
    事  實
一、事實概要：原告在桃園縣桃園市○○里○○路190 之1 、19
    2 號2 樓獨資經營「台客音樂餐廳」（下稱台客餐廳），領
    有被告核發之桃商登字第09515320號營利事業登記證，登記
    營業項目為：「(一)F501060 餐館業。(二)F203010 食品什貨、
    飲料零售業。(三)F203020 菸酒零售業。(四)J602010 演藝活動
    業。」經被告所屬聯合查報小組於民國（下同）95年10月21
    日前往上開營業現場稽查，查獲原告未經核准變更登記，擅
    自經營登記範圍外之飲酒店業，違反商業登記法第8 條第3
    項之規定，遂依同法第33條第1 項規定，以95年10月23日府
    商輔字第0950315415號裁處書（下稱原處分）處原告罰鍰新
    台幣（下同）2 萬元，並應立即停業。原告不服，提起訴願
    遭決定駁回，復就罰鍰部分提起行政訴訟。
二、兩造聲明：
  (一)原告聲明：
    1.訴願決定及原處分關於罰鍰部分均撤銷。
    2.訴訟費用由被告負擔。
  (二)被告聲明：
    1.駁回原告之訴。
    2.訴訟費用由原告負擔。
三、兩造之爭點：原告有無擅自經營登記範圍外業務之行為？
  (一)原告主張之理由：
    1.台客餐廳營利事業登記證上之登記營業項目既有餐館業及
      菸酒零售業，則來店用餐之客人自可於餐廳內購買酒類後
      並於餐廳內飲用，始符邏輯。
    2.被告稱「台客餐廳營業場所內有一類似舞池之空地」云云
      ，惟查該空地未超過2 坪，係於節慶時辦理活動所用，又
      台客餐廳只於例假日營業，且每營業日皆有數百人前來消
      費，該未逾2 坪之空地顯無可能容納數百人於其中跳舞。
    3.台客餐廳營業場所1 樓至2 樓之入口處張貼有招攬消費者
      之海報，註明「台客夜Time每星期五PM10：00－AM03：00
      、門票$500、BEER無限暢飲」等字樣，係因台客餐廳一周
      僅營業2 日，客人僅有泰國勞工，遂試以分租星期五1 日
      做本地人之生意，又該海報雖已貼出，但事實上僅有1 天
      之試賣，並未正式營業過。
  (二)被告主張之理由：
    1.被告聯合查報小組於95年10月21日在桃園市○○路190 之
      1 、192 號2 樓，查獲原告所開設經營之台客餐廳未經辦
      妥營利事業變更登記，即行開業經營飲酒店業、舞場業之
      業務，並於現場拍照存證，作成稽查現場紀錄表並告知違
      規營業情事且經現場負責人親閱（拒絕簽名）確認違規情
      事。原告雖以申領之餐館業、食品飲料零售業、菸酒零售
      業、演藝活動業等營業項目主張合法營業，並訴稱營業場
      所擺設較多桌椅並無舞池，企圖掩飾違規經營飲酒店、舞
      場業之事實。被告聯合查報小組至現場稽查時，除發現營
      業處所門外亮燈之市招為『THAI O．K 』且營業場所1 樓
      至2 樓之入口處張貼有招攬消費者之海報註明營業時間為
      每星期五PM10：00～AM03：00、門票$500．BEER無限暢飲
      。稽查人員進入營業場所發現該營業場所面積約300 平方
      公尺（100 坪），其營業櫃台後方備有多種酒類販售吧台
      右前方設有舞台DJ供播放動感熱門樂曲、音樂製造氣氛，
      營業場所上方掛設多個電視螢幕，現場擺設簡便桌椅，供
      應販售各式酒類飲料，僅留下走道及舞台DJ前之空間。稽
      查時現場有數十位人位外籍人士正飲酒作樂。按原告其誘
      攬告知消費者之海報，營業場所之裝潢設備，實際之主營
      業型態符合經濟部編定之「公司行號營業項目代碼表」所
      編定「飲酒店」、「舞場業」之定義及內容。
    2.查該址前為「泰國餐廳」，因違規經營飲酒店業、舞場業
      ，於92年間經被告斷水斷電在案。復於95年7 月於同址重
      新申領營利事業登記證，仍舊持續違規營業。且該場所經
      被告聯合查報小組及被告所屬警察局不斷取締、處分仍拒
      絕停止違規營業，且遭取締處分後隨即多次向被告辦理變
      更營利事業登記負責人，藉以規避罰責並避免遭被告強制
      執行斷水斷電處分。被告就違規營業商號之裁處係按原告
      違規情形採從輕原則，以導正商業秩序為目的，依商業登
      記法處以罰鍰2 萬元，並未逾越商業登記法第33條之規定
      ，認事用法並無違法及不當之處。
    理  由
一、按「商業不得經營其登記範圍以外之業務。」「違反第8 條
    第3 項規定者，其商業負責人處新臺幣1 萬元以上3 萬元以
    下罰鍰，並由主管機關命令停止其經營登記範圍外之業務。
    經主管機關依前項規定處分後，仍不停止經營登記範圍外之
    業務者，得按月連續處罰。」為商業登記法第8 條第3 項及
    第33條所明定。
二、原告獨資經營台客餐廳，領有被告核發之桃商登字第095153
    20號營利事業登記證，登記營業項目為：「(一)F501060 餐館
    業。(二)F203010 食品什貨、飲料零售業。(三)F203020 菸酒零
    售業。(四)J602010 演藝活動業。」經被告所屬聯合查報小組
    於95年10月21日前往該營業現場稽查，查獲原告未經核准變
    更登記，擅自經營登記範圍外之飲酒店業之事實，有稽查現
    場紀錄表、現場照片及台客餐廳營利事業登記證等件影本在
    原處分卷可稽，堪認為真實。原告雖主張台客餐廳之營業項
    目既有餐館業及菸酒零售業，來店用餐之客人自可於餐廳內
    購買酒類後並於餐廳內飲用，並未超出登記營業範圍云云。
    惟查：
  (一)依經濟部訂定公告之公司行業代碼表規定，飲酒店業（代碼
    F501050 ）之定義內容為：「從事酒精飲料之餐飲服務，但
    無提供陪酒員之行業。包括啤酒屋、飲酒店等。」菸酒零售
    業（代碼F203020 ）之定義內容為：「從事菸酒零售之行業
    。」二者之區別，依經濟部商業司93年2 月4 日經商六字第
    09302302940 號函及經濟部93年3 月8 日經商字第09302030
    170 號函略為：「按業者若有從事各式餐飲供應點叫後，立
    即在現場食（飲）用者，應登記『F501060 餐館業』或『F5
    01050 飲酒店業』；至於『菸酒零售業』及『食品飲料業』
    乃指以不特定消費者為銷售對象而對外販賣菸酒或食品飲料
    零售之行業。」「凡業者提供營業場所，主要係以供消費者
    於該場所內從事含酒精性飲料之餐飲行為即屬之（指飲酒店
    業）；至於酒類之來源，是業者提供或其他商號寄賣，則非
    所問。」
  (二)依原處分卷附現場照片顯示，台客餐廳營業場所入口處張貼
    招攬消費者之海報記載「台客夜Time每星期五PM10：00～AM
    03：00、門票$500、BEER無限暢飲」等字樣；且該餐廳營業
    櫃台後方有多種酒類販售吧台，供應販售各式酒類商品，被
    告稽查時，現場有多位顧客在營業場所內飲酒作樂，足認原
    告經營之台客餐廳並非以不特定消費者為銷售對象而對外販
    賣菸酒零售，其有違規經營登記範圍外之飲酒店業之事證至
    為明確。
  (三)依原處分卷附現場照片顯示，台客餐廳營業場所內雖有一類
    似舞池之空地，惟無其他佐證，該空地是否即為供不特定人
    跳舞之舞池，非無疑義，尚難逕認原告有經營登記營業項目
    外之舞場業。然原告確有經營登記範圍外之飲酒店業之違規
    行為，業如前述，被告據以科處罰鍰2 萬元，揆諸首開規定
    ，即無不合。
三、綜上所述，原告主張無可採。從而訴願決定及原處分關於罰
    鍰部分均無違誤，原告仍執前詞聲請撤銷，為無理由，爰不
    經言詞辯論予以駁回（本件適用簡易訴訟程序）。
四、兩造其餘陳述於判決結果不生影響，無庸一一論列，併予敘
    明。
據上論結，本件原告之訴為無理由，爰依行政訴訟法第233條第
1項、第98條第1項前段，判決如主文。
中    華    民    國    97    年     1    月    2     日
                    臺北高等行政法院第三庭
                                    法  官  楊  莉  莉
上為正本係照原本作成。
本件以訴訟事件所涉及之法律見解具有原則性者為限，始得於本
判決送達後20日內向本院提出上訴狀並表明上訴理由，如已於本
判決宣示後送達前提起上訴者，應於判決送達後20日內補具上訴
理由（均按他造人數附繕本），且經最高行政法院許可後方得上
訴。
中    華    民    國    97    年     1    月    2     日
                                    書記官  林  俞  文


司法院資訊處製作；財團法人民間司法改革基金會備份。
